臺灣高雄地方法院刑事判決
110年度簡上字第294號
上  訴  人  臺灣高雄地方檢察署檢察官
被      告  王宗里


輔  佐  人  王宗雄
指定辯護人  本院公設辯護人蘇鴻吉
上列上訴人因被告竊盜案件，不服本院高雄簡易庭於民國110年9
月14日所為110年度簡字第2607號第一審刑事簡易判決（起訴案
號：110年偵字第3468號），提起上訴，本院管轄之第二審合議
庭判決如下：
    主  文
上訴駁回。 
    事  實
一、王宗里患有思覺失調症，致其辨識其行為違法及依其辨識而
    行為之能力顯著降低，竟意圖為自己不法之所有，基於竊盜
    之故意，於民國110年1月28日8時29分許，在高雄市前鎮區
    鎮海八街108號朱鴻德工作室門前，打開公文桌抽屜著手翻
    找物品，嗣經朱鴻德發覺報警，當場查獲而未遂。
二、案經高雄市政府警察局前鎮分局報告臺灣高雄地方檢察署檢
    察官偵查起訴，經原審改依簡易訴訟程序逕予判決。
    理  由
一、證據能力部分：
㈠、按被告以外之人於審判外之言詞或書面陳述，除法律有規定
    者外，不得作為證據。又被告以外之人於審判外之陳述，雖
    不符前4條之規定，而經當事人於審判程序同意作為證據，
    法院審酌該言詞陳述或書面陳述作成時之情況，認為適當者
    ，亦得為證據，刑事訴訟法第159條第1項、第159條之5第1
    項定有明文。查證人即被害人朱鴻德於警訊之陳述，被告王
    宗里、辯護人及檢察官均同意作為證據（簡上卷50頁）。揆
    諸前開法條規定，並審酌上開言詞陳述作成時之情況，認為
    適當，得作為證據。
㈡、本案非供述證據部分，與本案均有關連性，亦無證據證明係
    實施刑事訴訟程序之公務員以不法方式所取得，依刑事訴訟
    法第158條之4反面解釋，當有證據能力；本院亦已於審理時
    依法踐行調查證據程序（簡上卷124頁），自得為本院判斷
    之依據。　　
二、上開事實，業經被告自承及證人朱鴻德證述在卷，並有現場
    照片、街景圖、高雄市立凱旋醫院（下稱凱旋醫院）110年7
    月23日高市凱醫成字第11071095700號函暨檢附被告精神鑑
    定書（警卷31頁、偵卷57頁、審易卷57至79頁）可佐，足認
    被告前開任意性之自白與事實相符，堪以採信。本案事證明
    確，被告犯行洵堪認定，應依法論科。
三、核被告所為，係犯刑法第320條第1項、第3 項竊盜未遂罪。
    又被告已著手於竊盜行為實行而未遂，依刑法第25條第2項
    規定減輕其刑。又經原審囑託凱旋醫院鑑定結果，被告罹患
    思覺失調症，犯罪行為當下，雖未受精神病症狀影響而不能
    辨識其行為違法或欠缺依其辨識而為行為之能力。但被告智
    力為邊緣水準，社會判斷力、概念形成能力有明顯缺損，推
    估被告犯案當時，有因心智缺陷致辨識其行為違法，及依其
    辨識而行為之能力有缺損之情形（詳審易卷77至79頁凱旋醫
    院鑑定報告），爰依刑法第19條第2項規定減輕其刑，並遞
    減之。
四、原審以被告罪證明確，適用刑法第320條第1項及第3項、第2
    5條第2項、第19條第2項規定，並審酌被告經凱旋醫院鑑定
    後，認被告目前智力為邊緣水準，社會判斷力、概念形成能
    力有明顯缺損，推估被告犯案當時有因心智缺陷致辨識行為
    違法，及依其辨識而行為之能力缺損等情，有前揭精神鑑定
    書（審易卷59至79頁）可參，及查被告曾3次於高雄市立凱
    旋醫院行監護處分，105年6月第一次住院時，呈現較嚴重之
    言談跳題、被害妄想及幻聽等精神病症狀，經治療改善後出
    院，予診斷思覺失調；第二次過程雷同，亦有明顯精神病症
    狀；第3次自110年3月執行監護處分至宣判前之病史及精神
    狀況，認被告所為本件竊盜犯行，其犯罪手段和平，且未及
    竊得財物即遭人查獲，被害人不提告且不追究，兼考量其違
    法情節輕微，縱依刑法第59條規定減輕其刑，仍有過重，以
    犯罪之宣告，即足收非難之效，依刑法第61條第2款之規定
    免除其刑，認事用法核無不合，所為免刑判決亦屬允當。
五、上訴之論駁：
㈠、檢察官上訴意旨略以：本案檢察官依通常程序起訴，原審認
    爲宜以簡易判決處刑，而逕以簡易判決處刑，致檢察官無法
    向管轄第二審高等法院上訴，已影響當事人之審級利益；又
    被告犯竊盜未遂罪，依刑事訴訟法第449條規定，以簡易判
    決處刑所科之刑以宣告緩刑、得易科罰金或得易服社會勞動
    之有期徒刑及拘役或罰金為限，不得爲免刑之判決，原審以
    簡易判決判處被告免刑，自有違法；再者，被告騎乘腳踏車
    至被害人家門前，並自承其私自打開被害人之公文桌抽屜係
    為翻找有用的東西等語，實難認被告犯罪有何於客觀上足以
    引起一般同情之特殊原因及環境，原審認被告患有精神病，
    縱依刑法第59條規定減輕其刑，仍嫌過重，以犯罪之宣告，
    即足以收非難之效之情狀，宣告免刑，其適用法則自有不當
　　；而原審認定本案被告適用刑法第59條之理由，無非係以被
    告患有邊緣性智能等精神疾病，顯不適於受刑之執行，犯罪
    情節輕微等理由為據，惟上開情節原審應依刑法第57條第1
    款、第3款、第9款之規定，在法定刑度内予以審酌考量；且
    原審雖以被害人不提告且不追究，惟竊盜罪為公訴罪，被害
    人無建請判處免刑之權，為此難認原審判決妥適。為此，依
    法提起上訴，請將原判決撤銷，更爲適當合法之判決。
㈡、檢察官雖執上開理由請求本院將原判決撤銷云云。惟：
１、本案檢察官審酌案件情節，依通常程序起訴，經被告自白犯
    罪，原審認依現存之證據，被告犯行已臻明確，故不經通常
    審判程序，逕依同法第449條第2項規定以簡易判決處刑，程
    序上即無違法或不當之處；且對於簡易判決有不服者，得上
    訴於管轄之第二審地方法院合議庭，是原審以簡易判決處刑
　　，就當事人之審級利益尚屬無礙。
２、又刑事訴訟法第450條第2項已規定，同法第299條第1項但書
    規定，於以簡易判決處刑時準用之，是以法院以簡易判決處
    刑時，自得為免刑之判決（臺灣高等法院暨所屬法院87年法
    律座談會刑事類提案第68號同此見解）。檢察官上訴意旨稱
    簡易判決處刑所科之刑以宣告緩刑、得易科罰金或得易服社
    會勞動之有期徒刑及拘役或罰金為限，顯有誤解。原審以簡
    易判決處刑所為免刑之判決，於法並無不合。
３、參以被告罹患思覺失調症，目前智力僅具邊緣水準，社會判
    斷力、概念形成能力有明顯缺損，謀生能力及經濟狀況均不
    佳，父母均已過世，其餘至親亦因罹病或已婚而多年未聯繫
　　，家庭關係疏離幾近斷絕，難予被告協助(詳簡上卷61頁，
    凱旋醫院鑑定報告）。被告之精神狀況、認知及控制能力弱
    於常人，生活、工作、家庭狀況亦均明顯低於常人。復審酌
    被告本件竊盜犯行，一時貪圖小利而失慮打開被害人公文桌
    抽屜著手翻找物品，行為雖屬不該，惟其犯罪之手段平和，
    並無採取類如暴力之舉措，再酌以被告係侵害私人財產法益
　　，然未及竊得財物即遭查獲，被害人亦無意提告追究，且被
    告於犯罪後，坦認犯行，可見其犯後態度良好。衡諸目前一
    般市場交易、社會經濟往來狀況，被告犯罪情節尚屬輕微，
    惡性非深，在客觀上足以引起一般同情，顯可憫恕，本院認
    以應報、一般預防、特別預防或修復性司法之角度而言，經
    由前揭犯罪之宣告，應足收相當程度之刑事非難效果。
４、綜上所述，原審判決已詳細說明、記載及論述其審酌一切情
    狀之理由，認被告就本案確有不宜諭知科刑判決之特殊情狀
　　，縱依刑法第59條規定減輕其刑，仍嫌過重，而依刑法第61
    條第1款規定免除其刑，以勵自新，既未逾越法律規定，亦
    無濫用自由裁量之權限，核其認事用法，均無違誤，並稱妥
    適。檢察官所執前述理由，尚不足以認為原審判決有何不當
    或違法，是其上訴為無理由，應予駁回。
六、末按有刑法第19條第2項之原因，其情狀足認有再犯或有危
    害公共安全之虞時，於刑之執行完畢或赦免後，令入相當處
    所，施以監護，刑法第87條第2項前段固定有明文。惟保安
    處分之措施亦含社會隔離、拘束身體自由之性質，其限制人
    民之權利，實與刑罰同，本諸法治國家保障人權之原理及刑
    法之保護作用，其法律規定之內容，應受比例原則之規範，
    使保安處分之宣告，與行為人所為行為之嚴重性、行為人所
    表現之危險性，及對於行為人未來行為之期待性相當（司法
    院釋字第471號解釋理由參照）。是法院於適用該法條以決
    定應否執行特定保安處分時，應斟酌監護處分所欲達成之社
    會公益，及被告身體自由權利之侵害等節綜合權衡之。查被
    告因另案判決施以監護處分1年，於110年3月16日至111年3
    月15日在凱旋醫院住院治療，有本院109年度審易字第871號
    刑事判決、臺灣高雄地方檢察署執行指揮書電子檔紀錄附卷
    可憑（簡上卷83至88、101頁）。而本院就被告最近一次（
　　即上開）監護處分之執行情形函詢凱旋醫院，經該院函覆略
    以：被告上開監護處分已執行完畢出院，該次監護處分期間
　　，被告無明顯暴力或幻聽妄想症狀；而該次監護結案前評估
    摘要：被告認知功能不佳，雖無明顯正性精神症狀，但對行
    為規範、法律理解不足，極有可能為了自身經濟需求再度擅
    取物品賣錢；醫療團隊建議持續接受精神科追蹤等情，有凱
    旋醫院111年3月31日高市凱醫成字00000000000號函（簡上
    卷151頁）可參。本院審酌於本案之竊盜未遂犯行後，被告
    已因前揭(另案）監護處分，持續就醫住院治療1年，精神狀
    況尚屬穩定，醫療團隊僅建議被告持續接受追蹤治療即可。
　　而本院亦將於判決後，另函請高雄市政府社會局，就被告之
    生活及持續就醫，依法提供相關協助。兼衡被告於本案之犯
    罪情節，非屬暴力或危險性犯罪，暨被告於犯後坦承犯行，
　　認為對被告宣告施以監護處分，與被告所為行為之嚴重性、
　　所表現之危險性及對其未來行為之期待性並非相當，而顯有
    過苛之虞。揆諸前揭說明，爰不併予宣告付監護處分，附此
    敘明。
據上論斷，依刑事訴訟法第455條之1第1項、第3項、第368條，
判決如主文。
本案經檢察官胡詩英提起公訴，檢察官王啟明到庭執行職務。
中　　華　　民　　國　 111　　年　　 4　　月　　21　　日
　　　　　　　　　刑事第十一庭  審判長法　官  莊珮吟
　　　　　　　　　
　　　　　　　　　　　　　　　　　　　法  官  李貞瑩
　　　　　　　　　　　　　　　　　　　
　　　　　　　　　　　　　　　　　　　法  官  洪碩垣
以上正本證明與原本無異。
不得上訴。
中　　華　　民　　國　　111 　年　　4 　　月　　21　　日
                                      書記官  卓榮杰
中華民國刑法第320條第1項、第3項
意圖為自己或第三人不法之所有，而竊取他人之動產者，為竊盜
罪，處5年以下有期徒刑、拘役或50萬元以下罰金。

前二項之未遂犯罰之。